【裁判字號】    88,易,2503
【裁判日期】    900404
【裁判案由】    偽造文書
【裁判全文】
臺灣臺中地方法院刑事判決                        八十八年度易字第二五０三號
    公  訴  人  臺灣台中地方法院檢察署檢察官
    被      告  丙○○
    指定辯護人  本院公設辯護人甲○○
右列被告因偽造文書案件，經檢察官聲請簡易判決處刑（八十八年度偵字第九四九五
號），本院臺中簡易庭認不宜以簡易判決處刑（八十八年度中簡字第一七０六號），
改依通常程序審理，本院判決如左：
    主    文
丙○○行使偽造私文書，足以生損害於公眾及他人，處有期徒刑參月，如易科罰金，
以參佰元折算壹日。緩刑貳年。
財政部台灣省中區國稅局黎明稽徵所民國八十七年一月十六日財產總歸戶查詢申請書
申請人欄內偽造之「乙○○」「翁禎穗」署押、「乙○○」印文各壹枚；委託書委託
人姓名欄內偽造之「乙○○」署押、印文各壹枚，均沒收。
    事    實
一、丙○○長期罹患情感性精神病合併人格障礙，情緒與行為之自制力皆不穩定，認
    知及判斷力較常人減弱，係精神耗弱之人。丙○○與乙○○係姊弟關係，翁禎穗
    則為乙○○之妻，丙○○為申請社會救助需家庭成員資產證明，竟未經乙○○、
    翁禎穗同意，先於不詳時地，委請某不知情已成年之不詳姓名人，擅自偽刻「乙
    ○○」印章一顆，其後於民國八十七年一月十六日，丙○○持上開偽造之印章，
    前往台中市○○區○○路三段三三０號財政部台灣省中區國稅局黎明稽徵所 (
    下稱黎明稽徵所)，偽填黎明稽徵所財產總歸戶查詢申請書 (下稱申請書)及委託
    書，並於申請書申請人欄分別偽簽「乙○○」「翁禎穗」署押各一枚，偽蓋「乙
    ○○」印文一枚；另於委託書委託人姓名欄內偽簽偽蓋「乙○○」署押、印文各
    一枚，而完成偽造上開申請書及委託書之行為後，持交黎明稽徵所人員申請乙○
    ○、翁禎穗之財產總歸戶資料，而行使上開偽造之申請書及委託書，致黎明稽徵
    所人員陷於錯誤，誤予核發，足以生損害於稅捐稽徵機關核發財產總歸戶資料之
    正確性及乙○○、翁禎穗。
二、案經乙○○訴由台灣台中地方法院檢察署檢察官偵查後向本院聲請以簡易判決處
    刑，經本院臺中簡易庭認不宜以簡易判決處刑，改依通常程序審理。
    理  由
一、右揭事實，迭據被告丙○○於偵審中坦承不諱，核與告訴人乙○○於偵查中指述
    情節相符，並有申請書、委託書 (均影本)各一紙在卷可資佐證。而被告行為時
    之精神狀態，經本院委託行政院衛生署草屯療養院鑑定結果，認被告長期罹患情
    感性精神病合併人格障礙，情緒與行為之自制力皆不穩定，本件行為係在疾病下
    所為，行為當時認知及判斷力較常人減弱，精神狀態已達精神耗弱之程度，此有
    該院八十九年十二月十五日八九草療精字第六四六八號函所附之精神鑑定報告書
    在卷可憑，是被告於實施本案犯行時，確有精神耗弱之情形。因而事證明確，被
    告犯行堪以認定，應予依法論科。
二、核被告所為，係犯刑法第二百十六條、第二百十條之行使偽造私文書罪。其偽造
    印章、署押、印文為偽造私文書之階段行為，偽造私文書之低度行為復為行使之
    高度行為所吸收，均不另論罪。被告偽造「乙○○」印章一顆之行為係利用不知
    情已成年不詳姓名人為之，應成立間接正犯。被告以一次行為，行使均屬私文書
    性質之偽造申請書及委託書，為一行為觸犯二罪名之同種想像競合犯關係，依刑
    法第五十五條規定，應從一重處斷。被告於實施本案犯行時，其精神狀態屬精神
    耗弱，應依刑法第十九條第二項規定減輕其刑。爰審酌被告素行，犯罪之動機、
    方法、犯罪時之精神狀態、對告訴人及被害人所生危害非巨，犯後坦承犯行，態
    度尚佳等一切情狀，量處如主文所示之刑，以資懲儆。又刑法第四十一條業於九
    十年一月十日修正公布，而於同年一月十二日生效，依修正後之同法第四十一條
    第一項前段規定，本件被告所犯為最重本刑為五年以下有期徒刑之罪，而受六月
    以下有期徒刑之宣告，乃屬得易科罰金之情形，此與修正前之刑法第四十一條相
    比較，修正後之新法較有利於被告，依刑法第二條第一項前段規定，應適用裁判
    時之法律，從而被告所處如主文所示之刑，並應諭知易科罰金之折算標準。被告
    前受有期徒刑以上刑之宣告，執行完畢後，五年內未曾受有期徒刑以上之刑之宣
    告，有台灣高等法院被告全國前案紀錄表及臺灣臺中地方法院檢察署刑案資料查
    註紀錄表在卷可稽，經此次起訴審判後，當能知所警惕，信無再犯之虞，本院認
    其所宣告之刑以暫不執行為適當，故併諭知緩刑二年，以啟自新。被告於申請書
    申請人欄內偽造之「乙○○」「翁禎穗」署押、「乙○○」印文各一枚；委託書
    委託人姓名欄內偽造之「乙○○」署押、印文各一枚，雖均未扣案，惟亦不能證
    明業已滅失不存在，爰依刑法第二百十九條規定，不問屬於犯人與否，併予宣告
    沒收之。末查被告偽造之「乙○○」印章一顆，於用後已遺失而不存在，業據被
    告於本院審理時供明，是該偽造之印章既巳滅失不存在，自無從宣告沒收，併此
    敘明。
據上論斷，應依刑事訴訟法第四百五十二條、第二百九十九條第一項前段，刑法第二
條第一項前段、第二百十六條、第二百十條、第十九條第二項、第五十五條、第七十
四條第二款、第二百十九條，修正後刑法第四十一條第一項前段，罰金罰鍰提高標準
條例第二條，判決如主文。
中      華      民      國      九十      年      四      月      四    日
                                  台灣台中地方法院刑事第七庭
                                          法  官  劉  長  宜
右正本證明與原本無異。
如不服本判決，應於判決送達後十日內向本院提出上訴狀，上訴於臺灣高等法院臺中
分院( 須附繕本 )。
                                          書記官
中      華      民      國      九十      年      四      月      六    日
刑法第二百十六條
行使第二百十條至第二百十五條之文書者，依偽造、變造文書或登載不實事項或使登
載不實事項之規定處斷。
刑法第二百十條
偽造、變造私文書，足以生損害於公眾或他人者，處五年以下有期徒刑。


司法院資訊處製作；財團法人民間司法改革基金會備份。
